臺灣嘉義地方法院民事裁定
111年度監宣字第225號
聲  請  人  賴世國  

相  對  人  劉細葉  

關  係  人  賴世彬  

            鄭宇珊     
　　　　　　
上列當事人間監護宣告事件，本院裁定如下：
    主  文
宣告劉細葉（女、民國00年0月00日生、身分證統一編號：Z0000
00000號）為受監護宣告之人。
選定賴世國（男、民國00年00月00日生、身分證統一編號：Z000
000000號）、賴世彬（男、民國00年00月00日生、身分證統一編
號：Z000000000號）為受監護宣告人劉細葉之共同監護人。
指定鄭宇珊（女、民國00年0月00日生、身分證統一編號：Z0000
00000號）為會同開具財產清冊之人。
聲請程序費用新臺幣壹仟元由受監護宣告之人劉細葉負擔。
    理  由
一、聲請意旨略以：聲請人賴世國、關係人賴世彬為相對人之子
    ，相對人因重度失智，日常生活無法自理，已不能為意思表
    示或受意思表示（或不能辨識意思表示之效果）。依民法第
    14條、第1110條、第1111條及家事事件法第164條規定，請
    求裁定相對人為受監護宣告之人，並選定聲請人賴世國、關
    係人賴世彬為監護人，暨指定鄭宇珊為會同開具財清冊之人
    等語。
二、按對於因精神障礙或其他心智缺陷，致不能為意思表示或受
    意思表示，或不能辨識其意思表示之效果者，法院得因本人
    、配偶、四親等內之親屬、最近一年有同居事實之其他親屬
    、檢察官、主管機關或社會福利機構之聲請，為監護之宣告
    ；受監護宣告之人應置監護人。法院為監護之宣告時，應依
    職權就配偶、四親等內之親屬、最近一年有同居事實之其他
    親屬、主管機關、社會福利機構或其他適當之人選定一人或
    數人為監護人，並同時指定會同開具財產清冊之人。法院為
    前項選定及指定前，得命主管機關或社會福利機構進行訪視
    ，提出調查報告及建議。監護之聲請人或利害關係人亦得提
    出相關資料或證據，供法院斟酌。法院選定監護人時，應依
    受監護宣告之人之最佳利益，優先考量受監護宣告之人之意
    見，審酌一切情狀，並注意下列事項：㈠受監護宣告之人之
    身心狀態與生活及財產狀況。㈡受監護宣告之人與其配偶、
    子女或其他共同生活之人間之情感狀況。㈢監護人之職業、
    經歷、意見及其與受監護宣告之人之利害關係。㈣法人為監
    護人時，其事業之種類與內容，法人及其代表人與受監護宣
    告之人之利害關係。民法第14條第1項、第1110條、第1111
    條、第1111條之1分別定有明文。
三、經查，聲請人主張之事實，業據提出診斷證明書、戶籍謄本
    、親屬系統表附卷。經本院審驗相對人之精神狀態，其對姓
    名、在場何人等問題，雖能發出聲音，但無法切題回答，最
    後甚至趴在桌上不願回答，有勘驗筆錄可參。並經佛教慈濟
    醫療財團法人大林慈濟醫院精神科主治醫師蔡宗晃鑑定結果
    認：「…個案目前無法適應理解對方，對於近期對話及事件
    都無法記憶，僅能記得長期進行的工作（如切鵝肉），對日
    期、時序問題無法回答，對於家人尚有熟悉感，但無法正確
    叫出名字。…簡易智能評估為0分，臨床失智等級為中度，腦
    部電腦斷層顯現腦部皮質萎縮，右頂顳葉呈現局部空洞化。
    綜合評估，個案因失智症導致的身心缺陷致不能為意思表示
    或受意思表示，或不能辨識其意思表示之效果」等情，有精
    神鑑定報告書在卷可稽。本院審酌上開勘驗結果及鑑定意見
    ，認相對人已不能為意思表示或受意思表示，從而聲請人聲
    請對相對人為監護之宣告，為有理由，應予准許。
四、本件相對人既受監護之宣告，自應為其選定監護人及指定會
    同開具財產清冊之人。查相對人與配偶賴文通共同育有2男1
    女，配偶及女兒賴○○已過世，最近親屬為2名兒子即聲請人
    賴世國、關係人賴世彬。其等表示願意擔任共同監護人、關
    係人鄭宇珊即相對人之子媳則同意擔任會同開具財產清冊之
    人等情，有戶籍謄本、同意書在卷可參。本院參酌其等之意
    願、與相對人之關係，認由賴世國、賴世彬任相對人之監護
    人，最能符合受監護宣告之人之最佳利益，爰選定賴世國、
    賴世彬為相對人之共同監護人，並指定鄭宇珊為會同開具財
    產清冊之人。
五、末按民法第1113條準用同法第1099條、第1099條之1之規定
    ，監護開始時，監護人對於受監護人之財產，應依規定會同
    遺囑指定、當地直轄市、縣（市）政府指派或法院指定之人
    ，於二個月內開具財產清冊，並陳報法院；於前條之財產清
    冊開具完成並陳報法院前，監護人對於受監護人之財產，僅
    得為管理上必要之行為。本件賴世國、賴世彬既任相對人之
    監護人，其於監護開始時，對於相對人之財產，自應依前揭
    規定會同開具財產清冊之人即鄭宇珊於二個月內開具財產清
    冊並陳報法院，併此敘明。
六、依家事事件法第164條第2項，裁定如主文。　
中　　華　　民　　國　　111 　年　　11　　月　　18　　日
                  家事法庭    法　官  洪嘉蘭           
以上正本係照原本作成。
如對本裁定抗告，須於裁定送達後10日之不變期間內，向本院提
出抗告狀，並繳納抗告費新臺幣1,000元。
中　　華　　民　　國　　111 　年　　11　　月　　18　　日
                              書記官　林玫熹